【裁判字號】    97,審易,7
【裁判日期】    971031
【裁判案由】    詐欺
【裁判全文】
臺灣士林地方法院刑事判決               97年度審易字第7號
公  訴  人  臺灣士林地方法院檢察署檢察官
被      告  乙○○
上列被告因詐欺案件，經檢察官提起公訴（九十七年度偵緝字第
五二一號、九十七年度偵字第七四八二號），被告為有罪之陳述
，本院合議庭裁定改行簡式審判程序，並判決如下：
    主  文
乙○○幫助犯詐欺取財罪，累犯，處有期徒刑肆月，如易科罰金
以新臺幣壹仟元折算壹日。
    事  實
一、乙○○前因犯搶奪罪，經臺灣板橋地方法院以九十一年度訴
    字第二二四九號判決處有期徒刑八月，於民國九十二年八月
    七日縮刑期滿執行完畢。詎仍不知悛悔，其明知犯罪集團等
    不法份子經常利用他人存款帳戶、提款卡、密碼轉帳等方式
    ，獲取不法利益並逃避執法人員之追查，且依其社會經驗，
    應有相當之智識程度可預見其提供帳戶之存摺、提款卡供他
    人使用，將幫助他人從事詐欺取財之犯行，仍不違反其本意
    ，竟基於幫助詐欺取財之犯意，於九十七年一月九日，在不
    詳地點，將其所有臺北富邦商業銀行（下稱臺北富邦銀行）
    南港分行第000000000000號帳戶之存摺、提款卡及密碼，提
    供予犯罪集團作為存、提、匯款之用，而以此方式幫助該犯
    罪集團向他人詐取財物。嗣該犯罪集團於取得前開銀行帳戶
    後，其成員遂基於不法所有之意圖，於九十七年一月十六日
    ：(一)撥打電話予丙○○，佯稱其於網路購物之分期付款帳號
    設定錯誤，需依其指示至自動櫃員機操作更正設定，致丙○○陷於錯誤，於九十七年一月十六日晚上九時四十五分許至
    花蓮市○○路上之臺北富邦銀行自動櫃員機，匯款新臺幣（
    下同）一萬四千元至乙○○上揭臺北富邦銀行帳戶內；(二)撥
    打電話予甲○○，佯稱承辦其網路購物事宜之客服人員，因
    作業錯誤誤將付款方式設定成分期付款，需依其指示至自動
    櫃員機操作止付，致甲○○陷於錯誤，於九十七年一月十六
    日晚上十時許，至高雄市○○○路郵局之自動櫃員機，匯款
    八千九百九十五元至乙○○上揭臺北富邦銀行帳戶內，嗣丙○○、甲○○發現受騙，報警循線查獲，始悉上情。
二、案經丙○○訴由臺北市政府警察局南港分局報請臺灣士林地
    方法院檢察署檢察官偵查起訴。
    理  由
一、前揭犯罪事實，業據被告乙○○於本院準備程序及審理時供
    認不諱，核與告訴人丙○○於警詢時指訴及被害人甲○○於
    警詢時指述情節相符，復有臺北富邦銀行自動櫃員機交易明
    細表影本一紙、臺灣郵政股份有限公司自動櫃員機交易明細
    表影本一紙、臺北富邦銀行九十七年一月二十三日北富銀南
    港字第九七０００００二八００號函附開戶資料、交易明細
    表、臺北富邦銀行九十七年一月二十三日北富銀南港字第九
    七０００００二七００號函附非帳務交易明細及公務電話紀
    錄、財團法人聯合徵信中心查詢表、內政部警政署反詐騙諮
    詢專線紀錄表、高雄市政府警察局前鎮分局草衙派出所受理
    詐騙帳戶通報警示及詐騙電話簡便格式表各一份在卷可資佐
    證，足徵被告自白與事實相符。本件事證明確，被告犯行堪
    以認定。
二、查金融存摺事關個人財產權益之保障，其專有性甚高，一般
    人均有妥為保管及防止他人任意使用之認識，且該等專有物
    品如落入不明人士手中，極易被利用為與財產有關之犯罪工
    具，此為吾人依一般生活認知所易於體察之常識。查被告已
    為成年之人，應可明確知悉存摺、提款卡及密碼等有關個人
    財產、身分之物品，倘淪落於不明人士手中，極易被利用為
    與財產有關之犯罪工具，而在能預見提供自己存摺、提款卡
    及密碼予不認識之人，可能遭人將之作為從事詐欺取財等犯
    罪行為工具之下，卻又將上開帳戶之存摺、提款卡及密碼，
    交付予詐騙集團成員使用，顯然對於該帳戶將作為不法使用
    有所認知，雖卷內事證並無積極證據證明被告知悉該收受帳
    戶之詐欺集團成員及所屬詐欺集團將如何犯罪，而無法推定
    被告與該詐欺集團成員有共同實施詐欺犯行之犯意聯絡，惟
    被告既對金融帳戶交付他人使用，可能遭持以從事詐欺財產
    犯罪有所認知，其有幫助他人犯詐欺取財罪之不確定犯罪故
    意甚明。
三、按刑法上之幫助犯，係對於犯罪與正犯有共同之認識，而以
    幫助之意思，對於正犯資以助力，而未參與實施犯罪之行為
    者而言。被告基於幫助之犯意，將其所有存摺等物交付予他
    人詐欺取財，為幫助犯。核被告所為，係犯刑法第三十條第
    一項幫助犯刑法第三百三十九條第一項詐欺取財罪。被告以
    一幫助詐欺之行為，使詐欺集團詐騙被害人丙○○及甲○○
    ，係一行為觸犯數罪名，為想像競合犯，應依刑法第五十五
    條之規定，論以一幫助詐欺取財罪。又被告幫助他人犯罪，
    應依刑法第三十條第二項之規定，按正犯之刑減輕其刑。又
    被告有事實欄所述犯罪科刑執行情形，有臺灣高等法院被告
    前案紀錄表附卷可參，其於有期徒刑執行完畢後，五年內故
    意再犯有期徒刑以上之本罪，應依刑法第四十七條第一項之
    規定論以累犯，並加重其刑，並先加後減。爰審酌被告犯罪
    動機、生活狀況及犯罪所生危害，與被告交付帳戶供他人詐
    財使用，使犯罪偵查困難，被害人追償無門，犯罪後供認犯
    行之態度，等一切情狀，量處如主文所示之刑，並諭知易科
    罰金之折算標準。
四、被告所有臺北富邦銀行南港分行帳戶（帳號：000000000000
    號）之存摺、提款卡及密碼等物，雖係其所有供犯罪所用之
    物，但未經扣案，且迄今仍未取回，因非屬義務沒收之物，
    故不予宣告沒收。
據上論斷，應依刑事訴訟法第二百九十九條第一項前段、第二百
七十三條之一第一項，刑法第三百三十九條第一項、第三十條第
一項、第二項、第五十五條、第四十七條第一項、第四十一條第
一項前段，刑法施行法第一條之一，判決如主文。
本案經檢察官王巧玲到庭執行職務。
中    華    民    國    97    年    10    月    31    日
                  刑事第一庭法  官  周明鴻
以上正本證明與原本無異。
如不服本判決，應於收受送達後10日內向本院提出上訴書狀，其
敘述上訴理由者，應於上訴期間屆滿後20日內向本院補提理由書
狀（均須按他造當事人之人數附繕本）。
                            書記官  丁梅芬
中    華    民    國    97    年    10    月    31    日
附錄論罪科刑法條：
刑法第三百三十九條第一項
意圖為自己或第三人不法之所有，以詐術使人將本人或第三人之
物交付者，處5 年以下有期徒刑、拘役或科或併科1 千元以下罰
金。


司法院資訊處製作；財團法人民間司法改革基金會備份。
